【裁判字號】    94,訴,2145
【裁判日期】    950804
【裁判案由】    偽造文書等
【裁判全文】
臺灣板橋地方法院刑事判決              94年度訴字第2145號
公  訴  人  臺灣板橋地方法院檢察署檢察官
被      告  丁○○
                  （現另案於臺灣臺北監獄臺北分監執行中）
上列被告因偽造文書等案件，經檢察官提起公訴（94年度偵字第
4361、4362號），本院判決如下：
    主  文
丁○○共同偽造汽車駕駛執照，足以生損害於公眾及他人，累犯
，處有期徒刑月，如易科罰金，以佰元折算壹日，扣案之偽
造「乙○○」汽車駕駛執照壹張沒收。又共同行使偽造私文書，
足以生損害於公眾及他人，累犯，處有期徒刑伍月，如易科罰金
，以佰元折算壹日，已發還未扣案之變造「丙○○」國民身分
證壹張上之「丁○○」相片壹張沒收。應執行有期徒刑陸月，如
易科罰金，以佰折算壹日，扣案偽造之「乙○○」汽車駕駛執
照壹張及已發還未扣案之變造「丙○○」國民身分證壹張上之「
丁○○」相片壹張均沒收。
    事  實
一、丁○○前於民國82年間，因違反麻醉藥品管理條例案件，經
    臺灣基隆地方法院以82年度易緝字第13號判決有期徒刑5 月
    確定，同年間，因肅清煙毒條例案件，經本院以84年度訴緝
    字第133 號判決有期徒刑3 年6 月確定，嗣經本院以84年度
    聲字第1138號更定其應執行刑為有期徒刑3 年8 月確定，於
    85年12月24日縮刑假釋出監交付保護管束，於87年12月29日
    假釋期滿執行完畢（構成累犯）。再因偽造文書等案件，於
    90年2 月27日經臺灣臺北地方法院檢察署檢察官聲請法院羈
    押核准，迄於90年4 月24日經法院命限制住居而停止羈押。
    詎丁○○猶不知悛悔，於上開停止羈押釋放後之同年9 月底
    某日，其明知戊○○所持有之甲○○所有之國民身分證（係
    甲○○於90年7 月2 日，在臺北縣中和市○○街67號處失竊
    ）、丙○○所有之國民身分證（係丙○○於90年6 月初，在
    臺北縣土城市○○路○ 段31號8 樓家中失竊）各1 張，均係
    戊○○於90年8 、9 月間，在不詳地點，以每張新臺幣500
    元之代價購得，屬來源不明之贓物，竟仍夥同戊○○（已由
    檢察官另行偵辦）共同基於行使變造國民身分證之概括犯意
    聯絡，在戊○○位於臺北縣土城市○○路98號12樓租屋處，
    由丁○○將其所有之照片3 張同時交付與戊○○，再由戊○○負責於同年9 月底某日及同年10月初某日，連續將丁○○
    的照片分別用以黏貼於前開甲○○所有之國民身分證（其上
    姓名遭變更為陳月秋、身分證統一編號變更為Ｚ000000000，
    以下簡稱變造之「陳月秋」國民身分證）、丙○○所有之國
    民身分證（其上身分證統一編號已變更為Ｚ000000000）上，
    變造而成前開2 張國民身分證，另共同基於偽造駕駛執照之
    犯意聯絡，將丁○○的照片黏貼於戊○○所購得之偽造「乙○○」汽車駕駛執照上，以進一步偽造成「乙○○」駕駛執
    照乙張，分別足以生損害於陳月秋、甲○○、丙○○、乙○○、戶政機關暨監理機關各對其職掌事項所製發國民身分證
    暨駕駛執照資料管理之正確性。戊○○於變造上開國民身分
    證及偽造上開駕駛執照完成後，即於同年10月初，在上址租
    屋處，交付予丁○○，丁○○即基於收受贓物之犯意，將上
    開2 張經變造國民身分證之贓物及上開經偽造駕駛執照予以
    收受。而丁○○與戊○○二人為取得「陳月秋」之掛號郵件
    ，復共同基於行使偽造私文書暨詐欺之犯意聯絡，於同年月
    5 日下午某時，持上開經變造之「陳月秋」國民身分證暨由
    戊○○所交付之偽造「陳月秋」印章1 枚（係戊○○於不詳
    時、地，自行委託不知情之刻印人員製作），出示予郵局人
    員，並以上開偽造之「陳月秋」印章蓋印在掛號郵件領取單
    上，以偽造「陳月秋」之印文，製作成證明郵件收件人本人
    已領取郵件之掛號郵件領取單並持以行使，致該郵局承辦人
    員陷於錯誤，以為係由本人領取該掛號郵件，而交付「陳月
    秋」之掛號郵件予丁○○，因而詐得該掛號郵件，足以生損
    害於「陳月秋」及郵政機關送達郵件之正確性。嗣於同日18
    時30分許，經警持搜索票，在臺北縣土城市○○路98號12樓
    處查獲丁○○、戊○○及鍾明德，並從丁○○身上起出變造
    之「陳月秋」國民身分證、變造之「丙○○」國民身分證及
    偽造之「乙○○」駕駛執照各1 張，始循線查知上情。
二、案經臺北縣政府警察局移送臺灣板橋地方法院檢察署檢察官
    偵查起訴。
    理  由
一、按刑事訴訟法第159 條第1 項雖規定，被告以外之人於審判
    外之言詞或書面陳述，除法律有規定外，不得作為證據。惟
    同法第159 條之5 第1 、2 項已規定，經當事人於審判程序
    同意作為證據，法院審酌該言詞陳述或書面陳述作成時之情
    況，認為適當者，亦得為證據。當事人、代理人或辯護人於
    法院調查證據時，知有第159 條第1 項不得為證據之情形
    ，而未於言詞辯論終結前聲明異議者，視為有前項之同意（
    指同條第1 項之同意作為證據），此乃第159 條第1 項所容
    許，得作為證據之例外規定之一。經查，本案被告丁○○及
    檢察官於言詞辯論終結前，均未就所調查之證據主張有刑事
    訴訟法第159 條第1 項不得為證據之情形，是本案經調查之
    證據均有證據能力；又扣案之偽造「乙○○」駕駛執照、變
    造「丙○○」國民身分證（已發還予被害人丙○○）、變造
    「陳月秋」國民身分證（嗣後已滅失，詳如後述）各1 張，
    均係經合法程序搜索扣押之物，亦得作為證據，合先敘明。
二、經查：
  (一)被告丁○○於本院審理時對其有於前揭時、地，交付其照片
    予戊○○，共同用以變造「丙○○」、「甲○○」之國民身
    分證，及偽造「乙○○」之駕駛執照，戊○○完成上開證件
    後再交由被告收受，被告並有持變造之「陳月秋」國民身分
    證暨由戊○○所交付之偽造「陳月秋」印章前往郵局，在掛
    號郵件領取單上蓋印而偽造「陳月秋」印文後，偽造而成陳
    月秋名義之掛號郵件領取單，向郵局人員行使，以冒領得「
    陳月秋」之掛號郵件等情節坦承不諱。此核與證人即共犯戊○○於警詢及偵訊時供稱：為警查獲之證件係伊從90年8 、
    9 月開始自跳蚤雜誌打電話購買的，每一次購買的又都不一
    樣，一張身分證5 百元購買，信用卡及駕照是一起附來的，
    購買偽造身分證目的係去郵局領信件，印章則是伊請人刻的
    ，伊確有叫被告丁○○去幫伊領取掛號郵件等語（見臺灣板
    橋地方法院檢察署90年度偵字第16754 號偵查卷第13頁反面
    、第14頁、第60頁反面、第61頁）；復於審理時進一步結證
    稱：由被告持有而為警查獲扣案之3 張證件，其中領掛號郵
    件的那張證件是當天完成的，另外2 張應該是做好沒幾天而
    已，被告確實知道去領掛號郵件的證件係經變造的等情節相
    符合（見本院卷第130 頁、第134 頁）。
  (二)證人乙○○於本院審理時已結證稱：伊根本沒有申請過駕照
    ，扣案之「乙○○」駕駛執照並非伊所申請，該駕照上的基
    本資料只有名字及身分證字號部分與伊基本資料相符等情明
    確（見本院卷第122 號卷）；又證人戊○○亦於本院審理時
    證稱：伊拿還沒有護貝完成的那張駕照給丁○○，上面的照
    片是伊貼的，因為品質很差，一看就知道是偽造的等語（見
    本院卷第132 頁）；復經本院檢附本案扣得之「乙○○」汽
    車駕駛執照，就該扣案駕照是否為監理所製發乙事向交通部
    公路總局臺北區監理所函詢，該所函覆經公路監理第二代電
    腦駕籍檔查詢，乙○○截至94年11月25日止，並未考領汽車
    駕照，該枚駕照所登載之管轄編號亦非監理機關列管編號等
    語，此有該所94年11月28日北監駕字第0940047588號函1紙
    存卷可稽。且該「乙○○」駕照上確有黏貼被告丁○○之照
    片1 紙，業經本院核閱無訛，並有該駕照影本1 紙附卷可考
    （見同前偵查卷第32頁）。綜上，足證扣案之「乙○○」汽
    車駕駛執照乙張確係經偽造之證件無誤。
  (三)另扣案之貼有被告照片之「丙○○」國民身分證，係丙○○
    所有，惟其上之照片、身分證號碼及地址都被變造等情，業
    據被害人丙○○於警詢時證述綦詳（見同署91年度偵字第80
    0 號偵查卷第76頁反面），及該身分證影本1 紙在卷可稽（
    見同前偵字第16745 號偵查卷第32頁），且該經變造之國民
    身分證嗣後已發還予被害人丙○○具領保管，有贓物認領保
    管單1 紙存卷可考（見同前偵字第800 號偵查卷第77頁），
    故足認扣案之「丙○○」之國民身分證確經變造無訛。
  (四)至於扣案貼有被告照片之偽造「陳月秋」國民身分證，係被
    害人甲○○所有，惟僅出生年月日未被變造，姓名、身分證
    字號及照片皆被變造，被害人甲○○不願認領，已送至臺灣
    板橋地方法院檢察署乙節，有臺北縣政府警察局新莊分局95
    年1 月22日第0940047180號函覆1 紙存卷可參。而證人甲○○於本院審理時證稱：90年10月間，伊接獲通知前往警局認
    領證件，當時伊看一下身分證警察就拿走了，警察說那張件
    已經被人家拿去犯案，要伊確認而已，伊當時亦不知道另有
    扣到駕照，卷附贓物認領保管單雖有伊簽名，係因警察當時
    要伊簽章確認，但並沒有將任何證件還給伊，伊並沒有領回
    任何證件等語（見本院卷第125 頁）。復經本院依職權調閱
    扣案物品予以勘驗結果，並未發現有何經變造貼有被告照片
    之「甲○○」國民身分證正本存在，卻有乙張「甲○○」汽
    車駕駛執照扣案，此有本院95年3 月23日勘驗筆錄1 份在卷
    足憑。參酌證人許安東警員於本院審理時證述：甲○○之國
    民身分證因為只有出生年月日沒有被變造，所以我就入庫，
    甲○○確實沒有領回身分證，有的證件是有變造，但因有些
    被害人領到身分證之後，因為認為證件已經被變造了，所以
    不要了，立刻就丟棄在我們分局的垃圾桶，但是究竟是哪幾
    位被害人已經將證件丟掉我已經不記得了等語（見本院卷第
    120 頁），再參以本院將卷附貼有被告丁○○相片之「陳月
    秋」國民身分證影本（見同前偵字第16745 號偵查卷第32頁
    ）上所記載內容，與本院依職權調閱之甲○○國民身分證異
    動紀錄資料，二相比對結果，發現僅出生日期及補發日期的
    「11月13日」部分係相同，其餘資料均有經變造之跡，綜上
    ，足徵原已查獲扣案之後滅失的「陳月秋」國民身分證乙張
    ，確係經過變造無訛。
  (五)綜上各節，參互印證，被告白自係有上開補強證據可佐，足
    堪採信為真實。本案事證已臻明確，被告犯行堪以認定，應
    依法論科。
三、刑法修正後本案法律適用之說明：
    按法律變更之比較適用，比較時應就罪刑有關之共犯、未遂
    犯、想像競合犯、牽連犯、連續犯、結合犯，以及累犯加重
    、自首減輕暨其他法定加減（如身分加減）與加減例等一切
    情形，綜其全部罪刑之結果而為比較；且就比較之結果，須
    為整體之適用，不能割裂分別適用各該有利於行為人之法律
    ，此即法律變更之比較適用所應遵守之「罪刑綜合比較原則
    」及「擇用整體性原則」（參照最高法院24年上字第4634號
    判例、同院27年上字第2615號判例，及最高法院95年第八次
    刑事庭會議決議）。刑法第33條、第41條、第47條、第51條
    第5 款、第55條、第56條等規定均業經修正，於94年2 月2
    日經總統公布，並自95年7 月1 日起施行（以下簡稱新刑法
    ，修正前刑法簡稱舊刑法），茲說明本案新舊刑法適用情形
    如下：
  (一)被告行為後，刑法第55條牽連犯及第56條連續犯之規定，業
    於94年2 月2 日修正公布刪除，並於95年7 月1 日施行，則
    被告之前揭犯行，因行為後新法業已刪除牽連犯及連續犯之
    規定，此刪除雖非屬犯罪構成要件之變更，但顯已影響行為
    人刑罰之法律效果，自屬法律有變更，而依新刑法既已刪除
    牽連犯及連續犯之規定，則所犯上述數行為依數罪併罰之規
    定分論併罰，則依刑法第2 條第1 項規定之「從舊從輕」原
    則，比較新、舊法結果，適用被告之行為時法律即舊刑法論
    以連續犯，以一罪論，及以牽連犯，從一重罪處斷，較有利
    於被告。
  (二)關於罰金刑，刑法分則編各罪所定罰金刑之貨幣單位原為銀
    元，舊刑法第33條第5 款規定：「罰金：1 元（銀元）以上
    。」，而依罰金罰鍰提高標準條例規定，就72年6 月26日前
    修正之刑法部分條文罰金數額提高2 至10倍，其後修正者則
    不提高倍數，並依現行法規所定貨幣單位折算新臺幣條例規
    定，以銀元1 元折算新臺幣3 元。而新刑法第33條第5 款規
    定：「罰金：新臺幣1000元以上，以百元計算之。」，新刑
    法第33條第5 款所定罰金貨幣單位經修正為新臺幣後，刑法
    分則各罪所定罰金刑之貨幣單位亦應配合修正為新臺幣，為
    使刑法分則編各罪所定罰金之最高數額與刑法修正前趨於一
    致，乃增訂刑法施行法第1 條之1 ：「中華民國94年1 月7
    日刑法修正施行後，刑法分則編所定罰金之貨幣單位為新臺
    幣。94年1 月7 日刑法修正時，刑法分則編未修正之條文定
    有罰金者，自94年1 月7 日刑法修正施行後，就其所定數額
    提高為30倍。但72年6 月26日至94年1 月7 日新增或修正之
    條文，就其所定數額提高為3 倍。」。從而，刑法分則編各
    罪所定罰金刑之最高數額，於上開規定修正後並無不同，惟
    新刑法第33條第5 款所定罰金刑最低數額，較之修正前提高
    ，自以舊刑法第33條第5 款規定有利於被告。
  (三)舊刑法第41條第1 項前段規定：「犯最重本刑為五年以下有
    期徒刑以下之刑之罪，而受六個月以下有期徒刑或拘役之宣
    告，因身體、教育、職業、家庭之關係或其他正當事由，執
    行顯有困難者，得以一元以上三元以下折算一日，易科罰金
    。」，而被告行為時之易科罰金折算標準，依95年7 月1日
    修正條文施行前罰金罰鍰提高標準條例第2 條前段之規定（
    該條業經總統於95年5 月17日公布刪除，並自95年7 月1日
    失效），就其原定數額提高為100 倍折算1 日，則被告行為
    時之易科罰金折算標準，應以銀元100 元至300 元折算1日
    ，經折算為新臺幣後，係以新臺幣300 元至900 元折算為1
    日；惟新刑法第41條第1 項前段則規定：「犯最重本刑為五
    年以下有期徒刑以下之刑之罪，而受六個月以下有期徒刑或
    拘役之宣告者，得以新臺幣一千元、二千元或三千元折算一
    日，易科罰金。」，則比較修正前後之易科罰金折算標準，
    應以舊刑法第41條第1 項前段規定較有利於被告。
  (四)新刑法第47條第1 項規定「受『徒刑』之執行完畢，或一部
    之執行而赦免後，五年以內『故意』再犯有期徒刑以上之罪
    者，為累犯，加重本刑至二分之一。」，與舊刑法第47條規
    定「受有期徒刑之執行完畢，或受無期徒刑或有期徒刑一部
    之執行而赦免後，五年以內再犯有期徒刑以上之罪者，為累
    犯，加重本刑至二分之一。」不同，而本案被告再犯本罪既
    係出於故意，無論依修正前後刑法第47條之規定均構成累犯
    。
  (五)末以舊刑法第51條第5 款規定有關數罪併罰，分別宣告其罪
    之刑，在定其應執行之刑時，「宣告多數有期徒刑者，於各
    刑中之最長期以上，各刑合併之刑期以下，定其刑期。但不
    得逾二十年」，而新刑法第51條第5 款係規定：「宣告多數
    有期徒刑者，於各刑中之最長期以上，各刑合併之刑期以下
    ，定其刑期。但不得逾三十年」，經新舊法比較結果，新刑
    法並非較有利於被告。
  (六)經綜合前述各項罪刑法律變更，整體為「從舊從輕」之比較
    結果，應一體適用被告行為時即舊刑法之規定，較有利於被
    告，合先敘明。
四、論罪科刑：
    按掛號郵件領取單，係用以表徵收件人已受領郵件之意思表
    示，屬私文書；次按刑法處罰行使偽造文書罪之主旨，重在
    保護文書公共之信用，非僅保護製作名義人之利益，故所偽
    造之文書，如足以生損害於公眾或他人，其罪即應成立，不
    問實際上有無製作名義人其人，縱令製作名義人係屬架空虛
    造，亦無妨於本罪之成立（最高法院31年上字第1505號判例
    可資參照）。核被告交付其照片予戊○○用以黏貼在經變造
    之「陳月秋」國民身分證及「丙○○」國民身分證上加以變
    造該2 張國民身分證，另用以黏貼在經偽造之「乙○○」汽
    車駕駛執照上進一步予以偽造，分別足以生損害於陳月秋、
    甲○○、丙○○、乙○○、戶政機關暨監理機關各對其職掌
    事項所製發國民身分證暨駕駛執照資料管理之正確性；且被
    告明知上開2 張國民身分證係來源不明之贓物仍予以收受，
    及持變造「陳月秋」國民身分證及偽造「陳月秋」印章前往
    郵局，以「陳月秋」之名義，在掛號郵件領取單上蓋印「陳
    月秋」印文製作成表徵「陳月秋」已收受郵件之意思之私文
    書，持以向郵局人員行使，足以生損害於「陳月秋」及郵政
    機關送達郵件之正確性，使郵局人員陷於錯誤，以為係收件
    人本人而交付掛號郵件，其所為係犯刑法第212 條之偽造特
    種文書罪（偽造「乙○○」駕駛執照部分）、第216 、第21
    2 條之行使變造特種文書罪、第349 條第1 項收受贓物罪、
    第216 條、第210 條之行使偽造私文書罪及第339 條第1 項
    之詐欺取財罪。至於被告變造特種文書之低度行為，已為其
    進而行使之高度行為所吸收，又其偽造印文之行為屬偽造私
    文書之階段行為，其偽造私文書之低度行為亦為行使之高度
    行為所吸收，均不復另論。被告與戊○○二人間，就上開偽
    造特種文書罪、行使變造特種文書罪、行使偽造文書罪、詐
    欺取財罪四罪，有犯意聯絡及行為分擔，為共同正犯。被告
    所為二次變造「丙○○」國民身分證及「陳月秋」國民身分
    證並予以收受該等贓物犯行，均時間緊接，犯罪構成要件相
    同，顯係基於概括犯意為之，依舊刑法第56條規定，為連續
    犯，各以一罪論。再者，被告所犯前開收受贓物、行使變造
    特種文書、行使偽造私文書、詐欺取財四罪間，有方法結果
    之牽連關係，依舊刑法第55條規定，為牽連犯，應從一重之
    行使偽造私文書罪處斷。公訴人雖未起訴被告上開連續收受
    贓物犯行，然依舊法第55條規定，與已起訴部分有裁判上一
    罪之牽連犯關係，本院自得併予審理。而被告所為偽造特種
    文書罪與行使偽造私文書罪二罪間，犯意各別，行為互殊，
    罪名各異，應予分論併罰。又查被告有前揭事實欄所述前科
    ，於85年12月24日縮刑假釋出監交付保護管束，於87年12月
    29 日 假釋期滿執行完畢，有臺灣高等法院被告前案紀錄表
    在卷可稽，其於五年內再故意犯有期徒刑以上之本罪，依舊
    刑法第47條規定，為累犯，各應依法加重其刑。爰審酌被告
    有前科素行不良、其犯罪之動機、目的、手段、對被害人所
    生危害程度、犯罪後之態度等一切情狀，量處如主文所示之
    刑，並依舊刑法規定，諭知易科罰金之折算標準，及定應執
    行之刑暨諭知易科罰金之折算標準，以資懲儆。
五、沒收：
    按而刑法關於沒收之規定雖有修正文字以使適用更期明確，
    但無影響刑罰之法律效果，惟法律之適用應整體觀察，主從
    刑不宜割裂適用，而本件被告之犯行於所論罪之主刑之宣告
    既已經比較後決定適用修正前刑法，關於沒收從刑之諭知，
    ，亦應整體適用舊刑法規定。查扣案之偽造「乙○○」汽車
    駕駛執照1 張，係被告所有，供其犯罪結果所產生之物，應
    依舊刑法第38條第1 項第3 款宣告沒收。而已發還予被害人
    丙○○之變造之「丙○○」國民身分證，並非被告所有，惟
    其上之「丁○○」相片1 張，為被告所有，且係供其等犯罪
    所用之物，應依舊刑法第38條第1 項第2 款之規定沒收之；
    至於原本有扣案之變造「陳月秋」國民身分證乙張，係以「
    甲○○」所有之國民身分證加以變造，惟經本院調閱扣案贓
    證物品勘驗結果，並未見有該張證件，證人甲○○亦證稱其
    並未曾領回該張身分證屬實，已如前述，參酌證人許安東警
    員證述有些被害人因認為證件已被變造故將證件丟棄等語，
    復查無積極證據證明，經變造之「陳月秋」國民身分證迄今
    仍存在，故其上之「丁○○」相片1 張，亦無證據證明尚未
    滅失，自無從併予諭知沒收。再者，偽造之「陳月秋」掛號
    郵件領取單，已交付予郵局並非被告所有，且已逾郵局保存
    期限，有本院刑事案件電話查詢紀錄表1 紙在卷足憑，故並
    無證據證明該掛號郵件領取單上之偽造「陳月秋」印文尚未
    滅失，該印文亦無從併予宣告沒收，附此陳明。
六、不另為無罪諭知部分：
  (一)公訴意旨另以：被告尚有持經變造之「丙○○」國民身分證
    及偽造之「乙○○」汽車駕駛執照，及偽造之「丙○○」、
    「乙○○」印章，在掛號郵件領取單上偽造上開二人之印文
    ，持以向郵局人員行使，使郵局人員陷於錯誤，而交付該二
    人之掛號郵件予被告收執，因認被告此部分犯行亦涉犯連續
    2 次行使偽造私文書及詐欺取財罪嫌云云，並舉被告於警詢
    時之自白為其主要論據。
  (二)按犯罪事實應依證據認定之，無證據不得認定犯罪事實；被
    告之自白不得作為有罪判決之唯一證據，仍應調查其他必要
    之證據，以察其是否與事實相符，為刑事訴訟法第154 條第
    2 項、第156 條第2 項所明文。又刑事訴訟法上所謂認定犯
    罪事實之證據，係指足以認定被告確有犯罪行為之積極證據
    而言，該項證據自須適合於被告犯罪事實之認定，始得採為
    斷罪資料（參照最高法院29年上字第3105號判例）。次按刑
    事訴訟法第161 條已於91年2 月8 日修正公布，修正後同條
    第1 項規定：檢察官就被告犯罪事實，應負舉證責任，並指
    出證明之方法。因此，檢察官對於起訴之犯罪事實，應負提
    出證據及說服之實質舉證責任。倘其所提出之證據，不足為
    被告有罪之積極證明，或其闡明之證明方法，無從說服法官
    以形成被告有罪之心證，基於無罪推定之原則，自應為被告
    無罪判決之諭知（最高法院92年臺上字第128 號判例可參）
    。
  (三)訊據被告堅決否認另有前揭行使偽造私文書及詐欺取財犯行
    ，並辯稱：伊只有拿陳月秋的印章及證件去領取掛號信，並
    沒有冒領丙○○及乙○○之郵件等語。經查：固然被告曾於
    警詢時自白：伊有提供相片給戊○○，戊○○就將該些變造
    的證件給伊，伊有至郵局領取陳月秋、丙○○及乙○○的掛
    號信。掛號內容大都是監理站的催繳單等語（見同前偵字第
    16754 號偵查卷第21頁）；惟其於偵查中僅坦稱：伊因有前
    科，怕被臨檢，所以持有張陳月秋、丙○○、乙○○的證件
    ，另外伊有拿陳秋月的證件去拿掛號信，是戊○○託伊去領
    的等情（同上偵查卷115 頁反面、第116 頁）；其嗣於本院
    審理時更一再堅稱：伊只有領取陳月秋之掛號郵件1 件等語
    ，故被告之供述並非自始一致。參以證人戊○○於本院審理
    時證稱：伊於90年10月5 日為警查獲當天，確實有與被告一
    起去冒領掛號郵件，但伊不記得被告係持何張證件去領取的
    ，而查獲的變造證件並沒有全部供做領取郵件之用，因為有
    的身分證做的很差，根本不敢去郵局領等語（見本院卷第
    128 至130 頁），則被告所持有之前揭3 張身分證件，是否
    均有經被告持以冒領郵件，並非無疑。此外，遍查全卷並無
    公訴人所指之偽造掛號郵件領取單或已領取之郵件，公訴人
    復未舉出被告有領取「丙○○」、「乙○○」之掛號郵件之
    積極事證，是以被告於警詢中之自白，並無其他補強證據可
    資佐證，本院復查無其他積極證據足資證明被告另涉有此部
    分犯行，惟公訴人既認被告所涉此部分罪嫌，依舊刑法之規
    定，與上開論罪科刑犯行部分有裁判上一罪之連續犯及牽連
    犯關係，為裁判上一罪，爰不另為無罪之諭知，附為敘明。
據上論斷，應依刑事訴訟法第299 條第1 項前段，刑法2 條第1
項、第28條、修正前刑法第56條、刑法（下同）第216 條、第
212 條、第210 條、第339 條第1 項、第349 條第1 項、修正前
之刑法（下同）第55條、第47條、第41條第1 項前段、第51條第
5 款、第38條第1 項第2 、3 款，罰金罰鍰提高標準條第1 條前
段、修正前第2 條，判決如主文。
本案經檢察官陳孟黎到庭執行職務。
中    華    民    國    95    年    8     月    4     日
                  刑事第十一庭審判長法  官  徐蘭萍
                                    法  官  林漢強
                                    法  官  林淑婷
以上正本證明與原本無異
如不服本判決應於送達後十日內向本院提出上訴狀
                                    書記官  廖貞音
中    華    民    國    95    年    8     月    4     日
附錄本案論罪科刑法條全文：
刑法第210條
偽造、變造私文書，足以生損害於公眾或他人者，處五年以下有
期徒刑。
刑法第212條：
偽造、變造護照、旅券、免許證、特許證及關於品行、能力、服
務或其他相類之證書、介紹書，足以生損害於公眾或他人者，處
一年以下有期徒刑、拘役或三百元以下罰金。
刑法第216條：
行使第二百十條至第二百十五條之文書者，依偽造、變造文書或
登載不實事項或使登載不實事項之規定處斷。
刑法第339條第1 項
意圖為自己或第三人不法之所有，以詐術使人將本人或第三人之
物交付者，處五年以下有期徒刑、拘役或科或併科一千元以下罰
金。
中華民國刑法第349條第1項
收受贓物者，處三年以下有期徒刑、拘役或五百元以下罰金。


司法院資訊處製作；財團法人民間司法改革基金會備份。
